臺北高等行政法院判決
　　　　　　　　　　　　　　　93年度簡字第00650號
原　　　告　甲○○
被　　　告　交通部公路總局
代　表　人　陳晉源（局長）
訴訟代理人　乙○○
　　　　　　丙○○
上當事人間因汽車燃料使用費事件，原告不服交通部中華民國93
年3月23日交訴字第0930017032號訴願決定，提起行政訴訟，本
院判決如下：
　　主  文
原告之訴駁回。
訴訟費用由原告負擔。
　　事  實
一、事實概要：
    原告所有車號FW-9525自用小客車，因未依規定參加車輛定
    期檢驗，於民國（下同）86年11月3日經被告所屬台北區監
    理所（以下簡稱台北所）裁處註銷牌照處分，因該車尚積欠
    82年至86年（至86年11月2日止）之汽車燃料使用費共計新
    台幣（下同）23,227元，被告於92年11月間以雙掛號郵寄86
    年以前全期累欠共5期汽車燃料使用費繳納再次通知書，前
    揭通知書於92年11月19日送達原告並由原告本人簽收，原告
    以上揭車輛於82年7月30日已逾車輛定期檢驗一個月，被告
    應依法吊扣牌照，發單徵收82年至86年之汽車燃料使用費，
    顯非適法，於92年12月10日向被告所屬台北區監理所更正，
    經被告所屬台北區監理所以92年12月23日092-10-12470號函
    復原告其汽車燃料使用費應繳納至該車逾檢註銷日，原告不
    服，提起訴願，遭決定駁回，遂提起行政訴訟。
二、兩造聲明：
    (一)原告聲明：
      1.訴願決定及原處分，關於FW-9252號自用小客車，自82
        年7月31日起至86年月3日止徵收之汽車燃料使用費共計
        20,427元均撤銷。
      2.訴訟費用被告負擔。
　　(二)被告聲明：
      如主文所示。
三、兩造之主張：
　　(一)原告主張：
      1.系爭車輛因未依規定期限於82年6月30日參加車輛定期
        檢驗，至同年7月30日即已逾定期檢驗一個月，依照當
        時適用之道路交通管理處罰條例第17條第1項：「汽車
        不限期參加定期檢驗者，處汽車所有人一百元以上二百
        元以下罰鍰；逾期一個月以上者，並吊扣其牌照，至檢
        驗合格後發還。」之規定，原告應於82年7月31日起受
        吊扣系爭車輛牌照處分，並無例外或排除之法令規定；
        該吊扣牌照之程序或手續，非屬道路交通安全規則第15
        條第2項所訂：「汽車有左列情形之一者，應申請異動
        登記。一、過戶。二、變更。三、停駛。四、復駛。五
        、報廢。六、撤銷牌照。七、註銷牌照。」之範圍或項
        目，其吊扣牌照處分，毋須經由申請異動登記，被告官
        署即可逕依「違反道路交通管理事件統一裁罰基準及處
        理細則」第6條第2項「公路主管及警察機關就其主管業
        務，查獲違反道路交通管理之行為者，應本於職權舉發
        或處理之。」及同細則第69條第1項「執行汽車牌照或
        駕駛執照之吊扣、吊銷、註銷處分，由處罰機關登錄於
        公路監理電腦資料檔案。」之規定辦理。惟被告官署怠
        為處理，造成原告原僅須被裁罰三百元以上、六百元以
        下罰鍰之案件，強令每年負擔四干八百元之汽車燃料使
        用費，除與上開法令規定不符外，亦違反比例原則。又
        交通部76年11月2日交路（76）字第025594號函釋：「
        按汽車不依期限參加檢驗者，道路交通管理處罰條例第
        17條及第26條均有明文規定可以有效管制，目前監理單
        位均能依規定嚴格執行，其管制情形良好，尚無虞是項
        規定不能落實。‧‧‧又汽車牌照、駕駛執照經被處罰
        或易處吊扣、吊銷，未繳送公路監理機關或註銷後仍繼
        續使用者，依違反道路交通管理事件統一裁罰標準及處
        理細則第72條之規定，監警機關應嚴密注意該車輛或駕
        駛人之動態，發現仍繼續使用或行駛者，應依法處理。
        如能有效執行，當可收懲罰與嚇阻之效。」足證汽車為
        未按期檢驗者，公路監理機關應嚴格有效執行裁罰即吊
        扣牌照處分，且吊扣牌照車輛不得繼續行駛。
      2.系爭車輛於82年7月30日即已逾定期檢驗期限一個月，
        依法應受吊扣牌照處分，已如前述；則該車自82年7月
        31日起即不得行駛公路，否則即應受當時適用之道路交
        通管理處罰條例第12條第1第6款牌照吊扣期間行駛者，
        處汽車所有人一千二百元以上二千四百元以下罰鍰，並
        禁止其行駛之規定處罰。且該吊扣牌照處分，不能因未
        依道路交通安全規則第15條第2項申請異動登記而免除
        。至訴願決定理由三前段所指「本件系爭車輛原指定檢
        驗日期為82年6月30日，惟訴願人逾期未參加定期檢驗
        ，亦未依規定申辦停駛、報廢、繳銷事宜，依法視同該
        車仍在使用申。」所稱之「依法視同」，其依據為何，
        未據敘明，當屬依法無據，始為正確；否則豈非隨時可
        引用吊扣牌照期間行駛公路之法條，加以處罰。既系爭
        車輛自82年7月31日起即不得行駛公路，被告官署亦無
        該車行駛公路之記錄或證據，即非屬汽車燃料使用費徵
        收及分配辦法第2條「凡行駛公路或市區道路之各型汽
        車‧‧‧均依本辦法之規定，徵收汽車燃料使用費。」
        之徵收對象，被告官署對該車徵收82年7月31日至86年
        11月2日之汽車燃料使用費，即屬依法未合。
      3.訴願決定理由稱「非如訴願人所稱該車輛一經逾期未參
        加定期檢驗即於當年度被註銷其牌照。」乙節；原告自
        始即主張該車自82年7月31日起應受吊扣牌照處分，從
        未申稱未參加定檢即於當年度註銷牌照之詞，訴願決定
        理由，顯係杜撰。
      4.系爭車輛係於70年12月30日第一次新車領牌，至80年12
        月30日即滿十年，依照道路交通安全規則第44條規定，
        每年至少檢驗二次是以該車82年6月30日、82年12月30
        日、83年6月30日、83年12月30日、84年6月30日、84年
        12月30日、85年6月30日、85年12月30日、86年6月30日
        ，共九次定期檢驗均未參加，被告原可逕依其電腦車籍
        檔案，隨時查獲知悉並依規定本於職責，舉發處理，卻
        應作為而不作為，造成原告因而須負擔多年未使用車輛
        之汽車燃料使用費，顯有未合。
      5.原告持有系爭車輛之行車執照，有效日期至82年12月30
        日屆滿，迄未換領新照，依道路交通安全規則第14條「
        行車執照‧‧‧每二年換發一次，自原發之日起算，期
        滿一個月內須申請換領新照，始得行駛‧‧‧」規定，
        該車行車執照於83年1月30日即逾有效期限一個月，車
        輛亦不得行駛，亦無汽車燃料使用費徵收及分配辦法第
        2條徵收汽車燃料使用費之適用，併予陳明。
　　(二)被告主張：
      1.道路交通管理處罰條例第17條：「汽車不依限期，參加
        定期檢驗者，處汽所有人一百元以上二百元以下罰鍰；
        逾期一個月以上者，並吊扣其牌照，至檢驗合格後發還
        。」，該條文於86年1月22日總統華總（一）義字第
        860016250號令修正公布，修正後第17條：「汽車不依
        限期參加定期檢驗或臨時檢驗者，處汽車所有人新台幣
        九百元以上一千八百元以下罰鍰；逾期一個月以上者並
        吊扣其牌照，至檢驗合格後發還，逾期六個月以上者，
        註銷其牌照。」「經檢驗不合格之汽車，於一個月內仍
        未修護並申請覆驗，或覆驗仍不合格者，吊扣其牌照。
        」，汽車有左列情事之一者，應申請異動登記：「一、
        過戶‧‧‧六、繳銷牌照：。」、「汽車報廢，應填具
        異動登記書向公路監理機關辦理報廢登記手續，並同時
        將牌照繳還。」為道路交通安全規則第15條第2項及第
        30條第1項所明定，依公路法第27條「公路主管機關，
        為公路養護、修建及安全管理所需經費，得徵收汽車燃
        料使用費」，同法第75條規定：「汽車所有人不依規定
        繳納汽車燃料使用費者，公路主管機關應限期通知其繳
        納，屆期不繳者，處新台幣三百元以上三千元以下罰鍰
        ，並停止其辦理車輛異動或檢驗。」，另依汽車燃料使
        用費徵收及分配辦法第2條：「凡行駛公路或市區道路
        之各型汽車，除第4條規定免徵之車輛，均依本辦法之
        規定，徵收汽車燃料使用費。」及同辦法第6條第1項第
        5款「車輛失竊、報廢、繳銷、註銷牌照或受吊銷牌照
        處分者，應將欠繳費額繳清至車輛失竊、申辦登記、逕
        行註銷前一日止‧‧‧。」。
      2.本件原告起訴意旨略謂：原有車號FW-9525自用小客車
        ，早於82年7月30日即已逾車輛定期檢驗一個月，依法
        應吊扣牌照，惟原行政處分機關仍對該車在吊扣牌照期
        間徵收82年至86年之汽車燃料使用費，顯非適法，原告
        申請更正，未獲允准實難甘服依法提起行政訴訟；復查
        道路交通管理處罰條例修正前（86年1月22日）第17條
        規定：「汽車不依限期參加定期檢驗者，處汽車所有人
        新台幣一百元以上二百元以下罰鍰；逾期一個月以上者
        並吊扣其牌照，至檢驗合格後發還。經檢驗不合格之汽
        車，於一個月內仍未修復並申請覆驗；或覆驗仍不合格
        者，吊扣其牌照。」又本案旨揭車輛應指定檢驗日期為
        82年6月30日，註銷牌照應適用舊法，故本案行為時法
        無明文規定應予吊（註）銷牌照。違反上開條例車輛因
        逾期檢驗六個月以上者註銷其牌照，始於86年3月1日起
        施行。
      3.該車未參加車輛定期檢驗，亦未將牌照繳還，台北所無
        法將該車牌照完成吊扣手續，該車無辦理異動登記手續
        （如繳銷牌照），台北所無從得知該車當時使用狀況，
        台北所因該車不依限期參加定期檢驗遂於85年12月23日
        通知到案，因該車未依道路交通安全規則第23條第1項
        辦理地址變更登記手續，以致因郵件招領逾期未送達無
        法執行吊扣牌照手續，台北所又分別於86年8月8日及9
        月30日通知易處處分書均未送達無法執行易處吊扣、吊
        銷汽車牌照，台北所為達到送達手續於86年10月14日依
        行政程序法完成公示送達手續，並於86年11月3日因逾
        期檢驗逕行註銷牌照手續，汽車燃料使用費計徵至逕行
        註銷日。
      4.台北所係行政機關必須依法行政，公路監理機關為建立
        汽車管理制度所要求，亟需人民與行政機關遵循相關行
        政法令，俾維持行政順利運作。原告應向台北所申辦異
        動（報廢或註銷）登記，但因該車牌照並未如期繳回，
        台北所遂依上揭程序，於83年11月3日因車輛逾期檢驗
        逕行註銷牌照，汽車燃料使用費計徵至牌照註銷前一日
        止，經查尚積欠82年、83年、84年、85年、86年（11月
        3日止）合計23,227元整。台北所依法經由郵局雙掛號
        寄發繳納再次通知書通知原告，並依行政程序法完成送
        達手續無誤。
      5.綜上所陳，本件原告之訴應無理由，請駁回原告之訴。
　　理  由
一、依公路法第27條第1項「公路主管機關，為公路養護、修建
    及安全管理所需經費，得徵收汽車燃料使用費，‧‧‧」，
    及同法第75條規定：「汽車所有人不依規定繳納汽車燃料使
    用費者，公路主管機關應限期通知其繳納，屆期不繳者，處
    新台幣三百元以上三千元以下罰鍰，並停止其辦理車輛異動
    或檢驗。」；道路交通管理處罰條例第17條：「汽車不依限
    期，參加定期檢驗者，處汽車所有人一百元以上二百元以下
    罰鍰；逾期一個月以上者，並吊扣其牌照，至檢驗合格後發
    還。」，該條文於86年1月22日總統華總（一）義字第86001
    6250號令修正公布，修正後第17條：「汽車不依限期參加定
    期檢驗或臨時檢驗者，處汽車所有人新台幣九百元以上一千
    八百元以下罰鍰；逾期一個月以上者並吊扣其牌照，至檢驗
    合格後發還，逾期六個月以上者，註銷其牌照。」「經檢驗
    不合格之汽車，於一個月內仍未修護並申請覆驗，或覆驗仍
    不合格者，吊扣其牌照。」；道路交通安全規則第15條第2
    項：「汽車有左列情事之一者，應申請異動登記。一、過戶
    ‧‧‧六、繳銷牌照：七、註銷牌照。」及第30條第1項：
    「汽車報廢，應填具異動登記書向公路監理機關辦理報廢登
    記手續，並同時將牌照繳還。」另依汽車燃料使用費徵收及
    分配辦法第2條：「凡行駛公路或市區道路之各型汽車，除
    第4條規定免徵之車輛，均依本辦法之規定，徵收汽車燃料
    使用費。」及第6條第1項第5款「車輛失竊、報廢、繳銷、
    註銷牌照或受吊銷牌照處分者，應將欠繳費額繳清至車輛失
    竊、申辦登記、逕行註銷前一日止‧‧‧。」。
二、查本件系爭車輛原指定檢驗日期為82年6月30日，惟原告逾
    期未參加定期檢驗，亦未依規定申辦停駛、報廢、繳銷事宜
    ，系爭車輛既尚在原告管領中，即應視同該車仍在使用中。
    又依當時道路交通管理處罰條例第17條僅規定「汽車不依期
    限參加定期檢驗者，‧‧‧逾期一個月以上者並吊扣其牌照
    。」嗣後於86年1月22日始增訂該條文後段規定：「逾期六
    個月以上者，註銷其牌照」，並自同年3月1日施行，本件系
    爭車輛於前揭處罰條例第17條條文修正後仍未參加定期檢驗
    合格，被告遂依前揭修正後處罰條例第17條之規定，舉發原
    告所有車輛逾期未檢驗，並於86年11月3日因逾期檢驗逕行
    註銷其牌照，非如原告所稱該車輛一經逾期未參加定期檢驗
    即當然視同於當年度被吊扣牌照。次查本件系爭車輛遭逕行
    註銷牌照前，原告並未向公路監理機關辦理系爭車輛過戶、
    停駛、繳註銷牌照或報廢等異動登記，有車輛稅費現況表及
    車籍查詢表影本附卷可稽，是被告依前揭分配辦法規定，計
    徵其汽車燃料使用費之費額至註銷牌照前一日止，並無違誤
    ；原告訴稱系爭車輛於82年7月30日已逾車輛定期檢驗一個
    月，被告依法即應吊扣牌照，此後不應再徵收汽車燃料使用
    費云云，顯有誤解，其據此申請更正，而被告未予准許，並
    無不當，訴願決定予以維持，亦無不合。至原告訴稱系爭車
    輛之行車執照，有效日期至82年12月30日屆滿，迄未換領新
    照，依道路交通安全規則第14條規定，該車行車執照於83年
    1 月30日即逾有效期限一個月，車輛亦不得行駛，亦無汽車
    燃料使用費徵收及分配辦法第2條徵收汽車燃料使用費之適
    用乙節，乃係將依法不得行使，誤解為實際並未行使，顯非
    可採。
三、綜上所述，本件原處分及訴願決定，俱無不合；原告訴請撤
    銷訴願決定及原處分關於82年7月31日以後所徵收之汽車燃
    料使用費計20,427元部分，核無理由，應予駁回。又本件為
    簡易訴訟程序事件，依卷內資料及本院調查所得，事證已臻
    明確，故不經言詞辯論為之，併此敘明。
據上論結，本件原告之訴為無理由，依行政訴訟法第233條第1項
、第236條、第195條第1項後段、第98條第3項前段，判決如主文
。
中　　華　　民　　國　　94　　年　 　2　　月　 25  　 日
                      第  四  庭  法  官  李得灶
上為正本係照原本作成。
本件以訴訟事件所涉及之法律見解具有原則性者為限，始得於本
判決送達後20日內向本院提出上訴狀並表明上訴理由，如已於本
判決宣示後送達前提起上訴者，應於判決送達後20日內補具上訴
理由（均按他造人數附繕本），且經最高行政法院許可後方得上
訴。
中　　華　　民　　國　　94　　年　 　3　　月　　1　　 日
                                  書記官  陳清容
